【裁判字號】    98,上易,875
【裁判日期】    981223
【裁判案由】    詐欺
【裁判全文】
臺灣高等法院高雄分院刑事判決         98年度上易字第875號
上  訴  人  臺灣高雄地方法院檢察署檢察官
上  訴  人
即  被  告  甲○○
選任辯護人  王仁聰律師
上列上訴人因被告詐欺案件，不服臺灣高雄地方法院98年度易字
第876 號中華民國98年9 月30日第一審判決（起訴案號：臺灣高
雄地方法院檢察署98年度偵字第1382號），提起上訴，本院判決
如下：
     主  文
上訴駁回。
     事  實
一、甲○○意圖為自己不法之所有，於民國（下同）97年4 月15
    日，徉邀丙○○共同投資設立「長城國際貿易有限公司」（
    下稱長城貿易），約定各出資新臺幣( 下同)50 萬元，由丙○○擔任公司負責人，從事DRAM買賣云云，嗣又誆稱：成立
    新公司登記時程緩慢，而其友人之「長城展業有限公司」（
    下稱長城展業公司）正欲廉售，僅須5 萬元即可變更登記，
    於同年5 月8 日，甲○○與丙○○及林明輝一同前往洽商時
    ，表示因其信用有問題，要求丙○○匯款至其妻所有之臺灣
    新光商業銀行( 下稱新光銀行) 九如簡易型分行帳戶內，丙○○不疑有他，即委託林明輝之妻蔡青馨於當日匯款9 萬元
    入甲○○之妻在新光銀行之帳號0000000000000 號帳戶內（
    下稱系爭帳戶），繼之又於同年5 月15日交付現金20萬元予
    甲○○，嗣又陸陸續續交付現金及代為支付購買手錶之費用
    ，先後共計約50萬元。嗣丙○○發覺上開帳戶申設人為丁○○而非甲○○之妻，且匯款及所交付投資款項之目的均用以
    清償甲○○對丁○○所積欠之債務，始知受騙。
二、案經丙○○訴請台灣高雄地方法院檢察署檢察官偵查起訴。
    理  由
壹、程序部分：
    本判決以下所引用之傳聞證據，檢察官、被告於本院準備程
    序時，均表示無意見，於本院調查證據時，知有上情而未於
    言詞辯論終結前聲明異議，本院審酌上開證據做成之情形，
    認為以之作為本案之證據尚屬適當，依刑事訴訟法第159 條
    之5 之規定，得為證據。
貳、實體部分：
一、訊據上訴人被告甲○○（下稱被告甲○○）對於邀約告訴人
    丙○○出資50萬元設立公司從事DRAM買賣，並收受所交付現
    金36萬多元及代為支付2 個手錶之價金（價值約6 、7 萬元
    ）等事實，固供認不諱，惟矢口否認有詐欺之犯行，辯稱：
    告訴人丙○○及證人丁○○證述不實，當初與告訴人合夥出
    資是要購買長城展業，伊從告訴人處收受之現金連同自己之
    出資合計共80萬元後確實有將錢交給丁○○，且伊亦有經營
    長城展業，並無對告訴人施用詐術云云。
二、經查：
  (一)被告甲○○確有邀約告訴人丙○○共同設立公司，約定各出
    資50萬元，從事DRAM買賣，嗣又以友人之長城展業公司欲廉
    售，僅須5 萬元即可變更登記，告訴人丙○○遂於97年5 月
    8 日委由友人林明輝之妻蔡青馨先行匯款9 萬元入丁○○在
    新光銀行九如簡易型分行0000000000000 號帳戶，嗣又先後
    交付被告甲○○27萬餘元及代為支付2 個手錶之價金，先後
    合計約50萬元之事實，迭據被告甲○○於原審行準備程序及
    本院審理時供認不諱（見原審審易卷第20頁、本院上易卷第
    71-73 頁）。證人蔡青馨於檢察官偵查中亦證稱：「（告訴
    人是否委託你付款？）是，97年5 月8 日第1 次匯款9 萬時
    ，因帳號有誤遭退款，快到3 點半時，我才請我另2 名同事
    各匯3 萬元到該九如分行帳號」等語（見偵字第1382號卷第
    24頁）。而丁○○上開銀行帳戶內確有於上開時日匯入9 萬
    元之事實，亦有台灣新光銀行九如簡易型分行所檢送交易明
    細在卷可憑（見偵字第1382號卷第18頁）。又被告甲○○於
    97年5 月15日收受告訴人丙○○現金20萬元之事實，亦有其
    所出具之收據1 紙在卷可憑（見他字卷第7 頁）。被告甲○○於本院審理時亦供稱「先後收受現金約36餘萬元及由告訴
    人丙○○代為支付購買2 只手錶之價金」（見本院上易卷第
    73頁），被告甲○○於97年6 月3 日所出具之退股同意書亦
    稱：「茲就長城國際貿易有限公司退股，今查得金額入股原
    資金資金額為50萬元」等語，有同意書在卷可憑（見他字卷
    第8 頁），是此部分事實堪以認定。
  (二)依檢察官及原審法院向台北市政府函查經檢送之公司變更登
    記表所載，長城貿易公司係於94年4 月6 日核准設立登記，
    登記負責人為丁○○，嗣於95年5 月9 日變更登記負責人為
    乙○○，繼之於97年7 月29日變更登記為被告甲○○，股東
    為乙○○，有公司變更登記表在卷可憑（見偵字第1382號卷
    第52頁、審易卷第27-32 頁）。證人丁○○於原審審理時證
    稱：「公司本來是我的名字，過戶給乙○○，因為還在籌備
    ，叫我代墊一些款項，我前後墊了大約100 多萬，他還了我
    大概80萬元，過戶後會計師每月的會計費還有薪水、稅金他
    叫我幫他墊下」、「（代墊100 萬是哪裡來的？）我私人的
    錢拿出來的」、「（被告詰問：你有無證據說我欠你100 萬
    元？）有，我有你簽給我的本票；在97年間，總共開了好幾
    張，是要還我錢」、「（我何時跟你簽合約要買這家公司？
    ）我沒有跟他《按係你之誤》簽署合約」、「（所稱代墊10
    0 萬元是代何人墊款？）代乙○○」、「（為何這100 萬元
    應由甲○○負擔？）因為乙○○是甲○○的朋友，當初過戶
    說是可以賺錢，這家公司名義上負責人雖為乙○○，但實際
    上則是甲○○要買下來的」、「（長城展業公司你是賣給甲○○還是乙○○？）不是賣，95年過戶給乙○○時，甲○○
    跟我說這家公司過戶乙○○，他可以做貿易」、「（你把這
    家公司過戶給乙○○以多少代價？）沒有代價」、「（沒有
    代價為何公司要過戶給別人？）因為甲○○說公司過戶給乙○○，由甲○○經營，如果賺錢再分我利潤」等語（見原審
    易字卷第16-19 頁）。而證人乙○○於本院審理時除證稱：
    「（長城展業有限公司是否你出資？）不是」、「（你為何
    擔任該公司之負責人？）因為甲○○介紹我去工作，我去那
    裡工作一個月一萬元，因為丁○○叫我暫時擔任公司的負責
    人」、「（公司實際負責人是被告或丁○○？）我不曉得」
    等語外，復證稱「其係95年5 月或7 月前往長城展業公司工
    作」等語（見本院上易卷第61-62 頁），再如上所述，長城
    展業公司係於95年5 月即變更登記負責人為乙○○。足徵乙○○僅係長城展業公司名義負責人，再參以證人丁○○上開
    所證及上開公司負責人變更日期觀之，長城展業公司自95年
    5 月起，實際之負責人係被告甲○○無訛。又丁○○證稱被
    告甲○○積欠其墊款部分，並有其事後於本院審理時以郵寄
    方式提出，由被告甲○○所簽發，面額分別為20萬、50萬元
    ，發票日均為97年5 月7 日之本票影本2 紙在卷可憑（見本
    院上易卷第34頁）。證人丁○○既無與被告甲○○就長城展
    業公司為買賣之情事，而公司變更登記後之實際負責人又係
    被告甲○○，其復積欠證人丁○○債務，則被告甲○○指示
    告訴人丙○○匯款至丁○○帳戶內之目的並非在購買長城貿
    易公司，而在清償其積欠丁○○之債務至為顯然。
  (三)被告甲○○與丁○○係朋友關係，此經被告甲○○於本院審
    理時陳明在卷；而證人林明輝於檢察官偵查中證稱：「（告
    訴人曾託你匯款9 萬元入丁○○帳戶？）是，當初我與被告
    、告訴人共同由台北下來，在車上被告請告訴人匯款給他太
    太，因告訴人的金融卡無法轉帳，我打電話請我太太蔡青馨
    先幫忙告訴人轉個錢」等語（見他字卷第16頁），如被告甲○○係欲價購長城貿易公司，而非清償所積欠之債務，何須
    虛構上情？再者，被告甲○○當時係邀告訴人丙○○合夥經
    營DRAM仲介產業，而依公司公司變更登記表所載，長城展業
    為經營汽車零件，是告訴人丙○○只需長城貿易公司之名義
    ，不需長城展業公司之客戶資源，自無可能以60萬元或80萬
    元去購買長城展業公司，被告甲○○就公司營運情事亦知之
    甚詳，自亦不可能以如此高價購買長城展業公司，是告訴人
    丙○○指稱「被告當時係告以用5 萬元即可將長城展業公司
    負責人變更為告訴人丙○○」等語，應可採信；被告辯稱：
    當時約定好要以80萬元購買長城展業公司云云，顯不合情理
    ，且與證人丁○○於原審審理時所證「係償債80餘」元等語
    不符，所辯自無可採信。何況被告甲○○迄於本院審理時仍
    無法提出收受告訴人丙○○所交付款項後之資金運用之帳戶
    明細，參以告訴人丙○○與證人丁○○於事先並不相識，衡
    情亦無串證誣陷被告甲○○之必要。是被告甲○○顯係利用
    告訴人尋求創業，又不認識證人丁○○之機，以共同創業為
    由，詐取告訴人丙○○之金錢後用以清償其積欠證人丁○○
    之借款無訛，被告甲○○之詐騙犯行與不法所有意圖至為明
    確。
  (四)證人丁○○於檢察官偵查中固證稱：「被告說他們要自己經
    營長城公司，要買該公司，該公司負責人是乙○○的，乙○○是我同事，原本是我在經營，後來才換乙○○的」、「客
    戶是我的資源，有固定的客戶可供被告，我之前曾幫被告代
    墊約10幾萬元，其他的單純是將公司賣給被告的錢，約60幾
    萬元」等語；嗣於原審審理時則又證稱：「公司本來是我名
    字，過戶給乙○○，因為還在籌備，叫我代墊一些款項，我
    前後墊了大概100 萬，他還了我大概80萬把公司過戶給乙○○沒有代價」、「因為甲○○說公司過戶給乙○○，由甲○○經營，如果賺錢再分我利潤」等語，先後供述確係不一致
    。惟經檢察官以稅務電子閘門所查得財產所得明細觀之，94
    -96 年間之所得僅有利息所得數百元（見偵字第1382號卷第
    64頁以下），則長城展業公司是否保有豐富之客戶資源即非
    無疑；何況，被告甲○○取得長城展業公司並不是要從事汽
    車零件買賣，則其亦無取得長城展業公司客源之必要，自亦
    無支付60萬元高價購買之必要，是應以其於原審法院審理時
    所證較為可信，其於檢察官偵查中所證，與常情相去甚遠，
    不足採為被告甲○○有利之認定。再者，證人乙○○於本院
    審理時雖亦證稱：「丁○○有向我說過該公司要賣給甲○○
    」等語。惟其同時亦證稱：「不知賣多少錢」等語，是亦不
    足證明被告甲○○係以80萬元向丁○○購買系爭公司，從而
    此部分所證亦不足為其有利之採認。
  (五)綜上所述，被告甲○○所辯委無可採，其上開詐欺取財之事
    證明確，犯行洵堪認定。
三、核被告甲○○所為，係犯刑法第339 條第1 項之詐欺取財罪
    。
四、原審因認被告甲○○犯罪事證明確，而適用刑法第339 條第
    1 項之規定，爰審酌被告假借合夥投資名義，取得投資款後
    卻用以清償自己借款之犯罪動機、手段，所詐取之金額、情
    節輕重、所生危害，迄未賠償告訴人所受損失等一切情狀，
    量處有期徒刑4 月，並依刑法第41條第1 項規定諭知如易科
    罰金以新台幣1000元折算1 日。經核原判決認事用法並無違
    誤，量刑亦稱允當。被告上訴意旨否認犯罪，指摘原判決不
    當；檢察官循告訴人之請求提起上訴，指摘原判決量刑過輕
    ，均無理由，應予駁回。
據上論斷，應依刑事訴訟法第368條，判決如主文。
本案經檢察官陳宗吟到庭執行職務。
中    華    民    國    98    年    12    月    23    日
                  刑事第四庭    審判長法  官  蕭權閔
                                      法  官  陳吉雄
                                      法  官  李嘉興
以上正本證明與原本無異。
不得上訴。
中    華    民    國    98    年    12    月    23    日
                                      書記官  郭榮芳
附錄本判決論罪科刑法條：
刑法第339條
意圖為自己或第三人不法之所有，以詐術使人將本人或第三人之
物交付者，處5 年以下有期徒刑、拘役或科或併科1 千元以下罰
金。
以前項方法得財產上不法之利益或使第三人得之者，亦同。
前二項之未遂犯罰之。


司法院資訊處製作；財團法人民間司法改革基金會備份。
